---
title: "Práctica AE3"
author: "Grupo 1"
date: "`r format(Sys.time(), '%d-%m-%Y')`"
output: 
  html_document:
    toc: TRUE
    toc_float: TRUE
---   
     

```{r carga_librerias, include=FALSE}
library(readr)
library(stringr)
library(swirl)
library(RCurl)
library(ggplot2)
library(ggpubr)
library(ggrepel)
library(RColorBrewer)
library(mltools)
library(data.table)
library(tidyr)
library(dplyr)
library(DT)

Sys.setlocale("LC_ALL", "es_ES.UTF-8")

```

# Autores

**Práctica:** Actividad Evaluable 3  
**Asignatura:** Data Driven Security  
**Fecha:** `r format(Sys.time(), '%d-%m-%Y')`  


|Grupo 1 |  
|:--------|  
|Javier Gómez Rodríguez|  
|Fernando Palma Villanueva|  
|Mireia Náger Piazuelo| 


# Análisis de los logs (parte II)

## Obtención, carga y limpieza de los datos 

Primero se cargan los logs del servidor, se analizan  y se preparan los datos para el análisis posterior, algunas de las acciones que se han realizado son:

1. Se añade nomenclatura a dada columna y se verifica que cada fila tenga valor
2. Se transforman los tipos en los más adecuados en cada caso: factores, fechas, cadenas de carácteres y valores numér    azxicos.
3. Se crean las columnas adicionales que pueden aportar información valiosa a la hora de generar las gráficas, por ejemplo, la fecha en valor númerico o la longitud del recurso solicitado.

Así, descubrimos que se trata de las peticiones HTTP que se realizan sobre un servidor; cada observación en el dataframe incluye la siguiente información:

* Path: Indica el origen de la petición
* Date: Indica la fecha de la petición
* NumericDate: Incluye la fecha en formato numérico
* RequestType: Es un factor que incluye el tipo de petición (GET, POST, HEAD)
* Resource: Es una cadena de carácteres con el recurso solicitado
* ResourceType: Factor que muestra el contenido alfanumérico después del último punto de la columna resource; permite identificar las extensiones de los ficheros descargados de tipo imagen. 
* ResourceLength: Número de carácteres del recurso solicitado (Resource)
* Protocol: Factor que indica el protocolo utilizado, en el ejemplo, en todos los casos es "HTTP"
* Version: Factor que indica la versión del protocolo, en el ejemplo existen dos: 0.2 y 1.0
* StatusCode: Factor que indica el código de estado que ha devuelto la petición (200, 404, etc.)
* Size: Tamaño de la descarga de la petición, en los casos dónde no se descargan datos (NA), se indica 0


```{r Preguntas 1 y 2 y 3 - preparacion de los datos, include=FALSE, cache=TRUE}

df <- read.csv2("./epa-http.csv", sep=' ', header=FALSE)

colnames(df) <- c("Path","Date", "Request", "StatusCode", "Size")

df <- df %>%
  separate(Request, into = c("RequestType", "Resource", "Version"), sep = " ") %>%
  separate(Version, into = c("Protocol", "Version"), sep = "/") 

df$ResourceType <- str_extract(df$Resource, "\\.([a-zA-Z0-9]+)$") %>% 
      str_remove("^\\.")

df$Date <- as.POSIXct(gsub("^\\[|\\]$", "", df$Date), format="%d:%H:%M:%S")

df$RequestType <- as.factor(df$RequestType)
df$Protocol <- as.factor(df$Protocol)
df$Version <- as.factor (df$Version)
df$StatusCode <- as.factor(df$StatusCode)
df$Size <- as.numeric(df$Size)
df$Version <- as.factor(df$Version)
df$ResourceType <- as.factor (df$ResourceType)

#Reordenamos la columan ResourceType
df <- df %>% select(1:4,ResourceType,5:ncol(df))

#Preparamos el dataset con valores númericos

#Eliminamos NA de la columna Size 
df$Size[is.na(df$Size)] <- 0

#Obtenemos el número de carácteres del recurso y reordenamos
df$ResourceLength <- nchar(df$Resource)
df <- df %>% select(1:5,ResourceLength,6:ncol(df))

#Convertimos la fecha y hora a número y reordenamos
df$NumericDate <- as.numeric(df$Date)
df <- df %>% select(1:2,NumericDate,3:ncol(df))

```
Finalmente obtenemos el dataframe df, que contiene los siguientes valores: 

```{r imprime el df, warning=FALSE}

datatable(df)

```

## Exploración de los datos
Para obtener el número único de usuarios se parte de la premisa que los usuarios se corresponden con el origen de la petición (Path) y que los errores son aquellas respuestas (StatusCode) en los rangos 400 y 500. 

A continuación se muestra el código ejecutado, que nos da el número de usuarios únicos que hay por cada tipo de error diferente. 

```{r Pregunta 4 - numero unico de usuarios por estado}

# Clasificación de usuarios
resumen_usuarios <- df %>%
  group_by(Path) %>%
  reframe(
    StatusCode = unique(as.numeric(as.character(StatusCode))[as.numeric(as.character(StatusCode)) >= 400])
  ) 

resultado_final <- resumen_usuarios %>%
  group_by(StatusCode) %>%
  reframe(
    num_usuarios = n())

```
El resultado es:

```{r Pregunta 4 - imprimir la tabla de estados}

print(resultado_final)

```

Si lo que se quiere es mostrar los usuarios que no han tenido ningún error, se puede calcular con el siguiente código: 

```{r Pregunta 4 - numero unico de usuarios sin error}

#Primero se localizan los usuarios que tienen error
usuarios_con_error <- df %>% filter(as.numeric(as.character(StatusCode)) >= 400)

#Se imprime el número único de usuarios con error
print(paste("Usuarios con error: ", length(unique(usuarios_con_error$Path))))

#Luego se eliminan los usuarios con error del dataframe 
usuarios_sin_error <- df %>% anti_join(usuarios_con_error, by="Path")

#Se imprime el número único de usuarios sin error
print(paste("Usuarios sin error: ", length(unique(usuarios_sin_error$Path))))

```

## Análisis de Datos

Se analizan los distintos tipos de petición (GET, POST, PUT, DELETE) que se encuentran en la columna RequestType para identificar la frecuencia de cada una de éstas. Se muestra la tabla resultante a continuación indicando el tipo de petición y el número de peticiones para cada tipo.

```{r Pregunta 5 - analisis de peticiones 1}

# Obtener la tabla de frecuencias de la columna RequestType
tabla_frecuencias <- table(df$RequestType)

# Mostrar la tabla de frecuencias
print(tabla_frecuencias)


```
A continuación se muestra la tabla resultante de mostrar la misma información pero para seleccionando los recursos de tipo imagen (i.e. jpg, png, gif, bmp y svg)

```{r Pregunta 5 - analisis de peticiones 2}

#Repetir el análisis, esta vez filtrando previamente aquellas peticiones correspondientes a recursos ofrecidos de tipo imagen.
df_imagenes <- df %>%
  filter(ResourceType %in% c("jpg", "jpeg", "png", "gif", "bmp", "svg"))

tabla_imagenes <- table(df_imagenes$RequestType)

print(tabla_imagenes)

```

## Visualización de resultados

### Pregunta 6 

Para generar los dos gráficos de esta pregunta se han filtrado los valores del df para que solo aparezcan los valores de tamaño menores a 25000, así se puede analizar mejor los datos visualmente. 

El primer gráfico es scattered para analizar los tamaños de descarga en función del tiempo, el gráfico parece indicar que:

* Hay mayor actividad en horario laboral
* Que en la mayoría de casos la descarga es muy pequeña
* Existen dos tamaños que parecen más habituales (2500 y 5000) dadas las dos líneas que se muestran en el gráfico


```{r Pregunta 6 - scatered size y date}

#Se eliminan los tamaños superiores a 25K que pueden desviar la información del gráfico
df_filtered_size <- df %>% filter(Size <25000)

# Scatterplot para comparar fecha y tamaño
ggplot(df_filtered_size, aes(x=Date, y=Size) ) +
  geom_point(alpha=0.01) + 
  labs(title = "Tamaño de las descargas por fecha", x="Fecha", y="Descargas") +
  theme_minimal()

```

El segundo gráfico muestra la densidad del tamaño de ficheros descargados y ahí se confirma que la gran mayoría de peticiones son cercanos a 0; se vuelven a observar los dos picos alrededor de 2500 y 5000.

```{r Pregunta 6 - density size}

# Se añade un gráfico de densidad que muestra la distribución del tamaño de la descarga

ggplot(df_filtered_size, aes(x=Size)) +
  geom_density(fill="lightblue", color="lightgrey", alpha=0.8) +
  labs(title = "Densidad de las descargas", x="Tamaño", y="Densidad") +
  theme_minimal()

```

### Pregunta 7

Se utiliza la función geom_histogram para generar un gráfico que muestre el número de peticiones servidas durante el tiempo, agrupadas por hora.

```{r pregunta 7 - histograma de peticiones, warning=FALSE}

# 7. Generar un gráfico que permita visualizar el número de peticiones servidas a lo largo del tiempo.

table_TimeVsRequest <- table(df$Date, df$RequestType)
df_TimeVsRequest <- as.data.frame(table_TimeVsRequest)
colnames(df_TimeVsRequest) <- c("Time", "RequestType", "Request")
df_TimeVsRequest$Time <- as.POSIXct(df_TimeVsRequest$Time, format="%Y-%m-%d %H:%M:%S") # Se convierte la columna time en formato de fecha y hora

# Crear la gráfica
ggplot(df_TimeVsRequest, aes(x = Time)) +
  geom_histogram(binwidth = (3600), fill = "lightblue", color = "blue") +
  scale_x_datetime(date_breaks = "2 hours", date_labels = "%Y-%m-%d %H:%M") +
  labs(title = "Histograma de Fechas por Hora",
       x = "Fecha y Hora",
       y = "Frecuencia") +
  theme_minimal() +
  theme(axis.text.x = element_text(angle = 45, hjust = 1)) +
geom_text(stat = "bin", aes(label = after_stat(count)), binwidth = (3600), hjust= -0.2 , angle = 90)

```

# Clústering de datos

## Pregunta 8

En este caso, utilizamos el algoritmo k-means para segmentar las peticiones en función de dos variables relevantes, la "Fecha numérica" (que corresponde a la hora de la petición) y el "Tamaño de la respuesta" (en bytes); además, se elije un valor de k de 3 y otro de 6 para el ejercicio. 

A continuación se muestra el código que llama a la función k-means; como la tarea de limpieza de datos se ha realizado en la fase 1, aquí solo quedaría pendiente seleccionar del dataframe los valores númericos y llamar a la función one_hot para que transforme los factores. 

A continuación se muestra el código:  


```{r Pregunta 8 - k-means, cache=TRUE}

# Seleccionamos las columnas númericas y factores
df_kmeans <- df[, c("NumericDate", "RequestType","ResourceType","ResourceLength","Protocol","Version","StatusCode","Size")]

#Convertimos los factores a números eliminando NA
df_kmeans_one_hot <- one_hot(as.data.table(df_kmeans), sparsifyNAs = TRUE)


# Llamamos a la función kmeans
set.seed(2025)  

# Se aplica el algoritmo k-means con 3 y 6 clusters, con 25 iteraciones
resultado_kmeans_3 <- kmeans(df_kmeans_one_hot, centers = 3, iter.max=1000, nstart = 25)
resultado_kmeans_6 <- kmeans(df_kmeans_one_hot, centers = 6, iter.max=1000, nstart = 25)

# Se agregan los clusters al dataframe con los valores númericos
df_kmeans_one_hot$Cluster3 <- as.factor(resultado_kmeans_3$cluster)
df_kmeans_one_hot$Cluster6 <- as.factor(resultado_kmeans_6$cluster)

```

### Justificación del Análisis de Clústers:

#### Resultados gráficos:

Con 3 clústers: La segmentación nos produce 3 patrones generales:

* Clúster 1: peticiones con respuestas grandes, probablemente archivos multimedia o de descarga pesada, en situaciones de alta demanda.
* Clúster 2: peticiones con respuestas más pequeñas, habituales de archivos estáticos o comunes, en intervalos de baja demanda.
* Clúster 3: peticiones fuera del uso habitual, errores, recursos con tamaños mínimos o códigos de estado directamente relacionados (404, 500).

Con 6 clústers: al dividir las peticiones en más grupos, se produce una segmentación más detalla, con la que somos capaces de detectar picos de actividad de menor envergadura y variaciones en el tamaño de las respuestas que mediante una menor cantidad de clústers serían difíciles de observar.

#### Justificación sobre la elección de k:

Utilizar 3 clústers nos da una información general pautas más amplias (por ejemplo, solicitudes grandes frente a pequeñas) mientras que con 6 clústers seremos capaces de llegar a una segmentación más adecuada, a la captación de variaciones más sutiles, y a una información más detallada de las peticiones.

#### Conclusiones:

La aplicación de k-means con diferentes k nos permite capturar la información relativa a las pautas generales y al mismo tiempo variaciones de las peticiones si usamos 3 clústers para la información más general y hasta 6 clústers para la más concreta, lo que nos parece esencial para mejorar la comprensión de las peticiones en conjuntos de datos de gran tamaño. 

#### Grafico resultado k-means de 3 clústeres

```{r Pregunta 8 - gráfico cluster 3, cache=FALSE}

# Se crean los dos gráficos
ggplot(df_kmeans_one_hot,aes(x = NumericDate, y = ResourceLength, color = Cluster3)) +
  geom_point(size = 1, alpha = 0.05) +
  labs(title = "K-Means con 3 subgrupos",
       x = "Fecha Númerica",
       y = "Longitud del recurso",
       color = "Cluster") +
  theme_minimal() 

```

#### Grafico resultado k-means de 6 clústeres

```{r Pregunta 8 - gráfico cluster 6, cache=FALSE}

ggplot(df_kmeans_one_hot, aes(x = NumericDate, y = ResourceLength, color = Cluster6)) +
  geom_point(size = 1, alpha = 0.05) +
  labs(title = "K-Means con 6 subgrupos",
       x = "Fecha Númerica",
       y = "Longitud del recurso",
       color = "Cluster") +
  theme_minimal()


```
