------------------------------------------------------------------------

title: "Practica_3" author: "F" date: "2025-01-21" output: html_document

```{r carga_librerias, include=FALSE}

library(readr)
library(stringr)
library(swirl)
library(RCurl)
library(dplyr)
library(tidyr)

```

# Autores

**Práctica:** Actividad Evaluable 1\
**Asignatura:** Data Driven Security\
**Fecha:** `r format(Sys.time(), '%d-%m-%Y')`

| Grupo 1                   |
|:--------------------------|
| Javier Gómez Rodríguez    |
| Fernando Palma Villanueva |
| Mireia Náger Piazuelo     |

# 1. Data Science

## Pregunta 1

Una vez cargado el Dataset a analizar, comprobando que se cargan las IPs, el Timestamp, la Petición (Tipo, URL y Protocolo), Código de respuesta, y Bytes de reply.

1.  Cuales son las dimensiones del dataset cargado (número de filas y columnas)
2.  Valor medio de la columna Bytes

> Primero se carga el fichero epa_http.

```{r}

df <- read.csv2("https://raw.githubusercontent.com/GoredJavier/DataDrivenSecurity/refs/heads/main/epa-http.csv", sep=' ', header=FALSE)

colnames(df) <- c("Path","Date", "Protocol", "StatusCode", "Size")

df$StatusCode <- as.factor(df$StatusCode)
df$Size <- as.numeric(df$Size)

df <- separate(df, Protocol, into = c("Protocol", "Resource", "Version"), sep = " ")

df$Date <- as.POSIXct(gsub("^\\[|\\]$", "", df$Date), format="%d:%H:%M:%S")

df$Version = as.factor(df$Version)

```
