---
title: "Práctica AE3"
author: "Grupo 1"
date: "`r format(Sys.time(), '%d-%m-%Y')`"
output: 
  html_document:
    toc: TRUE
    toc_float: TRUE
    
---

```{r carga_librerias, include=FALSE}
library(readr)
library(stringr)
library(swirl)
library(RCurl)

```

# Autores

**Práctica:** Actividad Evaluable 3  
**Asignatura:** Data Driven Security  
**Fecha:** `r format(Sys.time(), '%d-%m-%Y')`  


|Grupo 1 |  
|:--------|  
|Javier Gómez Rodríguez|  
|Fernando Palma Villanueva|  
|Mireia Náger Piazuelo| 


# 2. Análisis de logs de servidor usando R (parte II) 

## Obtención y carga de los datos:

Primero se carga el fichero EPA_HTTP y se indican los tipos específicos para cada columna.  

```{r carga_epa_http, cache=TRUE}

git_epa_http <- getURL("https://raw.githubusercontent.com/GoredJavier/DataDrivenSecurity/refs/heads/main/epa-http.csv")
epa_http <- read_table(git_epa_http, col_names = FALSE)

epa_http$X6 <- as.factor(epa_http$X6)
epa_http$X7 <- as.numeric(epa_http$X7)

epa_http$X2 <- as.POSIXct(gsub("^\\[|\\]$", "", epa_http$X2), format="%d:%H:%M:%S")

```

## Limpieza de datos


## Exploración de datos



## Análisis de datos


## Visualización de resultados

# Clustering de datos




