---
title: "Practica_3"
author: "F"
date: "2025-01-21"
output: html_document

```{r carga_librerias, include=FALSE}

library(readr)
library(stringr)
library(swirl)
library(RCurl)

```

# Autores

**Práctica:** Actividad Evaluable 1  
**Asignatura:** Data Driven Security  
**Fecha:** `r format(Sys.time(), '%d-%m-%Y')`  


|Grupo 1 |  
|:--------|  
|Javier Gómez Rodríguez|  
|Fernando Palma Villanueva|  
|Mireia Náger Piazuelo| 



# 1. Data Science

## Pregunta 1

Una vez cargado el Dataset a analizar, comprobando que se cargan las IPs, el Timestamp, la Petición (Tipo, URL y Protocolo), Código de respuesta, y Bytes de reply.

1. Cuales son las dimensiones del dataset cargado (número de filas y columnas)
2. Valor medio de la columna Bytes

> Primero se carga el fichero epa_http.

```{r}

git_epa_http <- getURL("https://github.com/GoredJavier/AE3_DDS/blob/development/javi/epa-http.csv")
epa_http <- read_table(git_epa_http, col_names = FALSE)

epa_http$X6 <- as.factor(epa_http$X6)
epa_http$X7 <- as.numeric(epa_http$X7)

epa_http$X2 <- as.POSIXct(gsub("^\\[|\\]$", "", epa_http$X2), format="%d:%H:%M:%S")

```








